【裁判字號】    98,消債更,323
【裁判日期】    990325
【裁判案由】    更生事件
【裁判全文】
臺灣士林地方法院民事裁定           98年度消債更字第323號
債  務  人  甲○○
上列當事人聲請更生事件，本院裁定如下：
    主  文
債務人甲○○自中華民國99年3月26日17時起開始更生程序。
命司法事務官進行本件更生程序。
    理  由
一、按債務人與金融機構協商成立者，不得聲請更生或清算，但
    因不可歸責於己之事由，致履行顯有重大困難者，不在此限
    。本條例施行前，債務人依金融主管機關協調成立之中華民
    國銀行公會會員辦理消費金融案件無擔保債務協商機制與金
    融機構成立之協商，準用前項之規定。消費者債務清理條例
    第151 條第5 項、第6 項分別定有明文。次按，債務人不能
    清償債務或有不能清償之虞，且無擔保或無優先權之債務總
    額未逾新臺幣（下同）1200萬元者，於法院裁定開始清算程
    序或宣告破產前，得向法院聲請更生，觀諸消費者債務清理
    條例第3 條、第42條第1 項規定自明。又法院開始更生程序
    之裁定，應載明其年、月、日、時，並即時發生效力。法院
    開始更生或清算程序後，得命司法事務官進行更生或清算程
    序，必要時得選任律師、會計師或其他適當之自然人或法人
    一人為監督人或管理人，復為同條例第45條第1 項、第16條
    所明定。
二、聲請意旨略以：伊有不能清償債務情事，前曾於民國95年依
    照「中華民國銀行公會會員辦理消費金融案件無擔保債務協
    商機制」請求共同協商債務清償方案，並協商成立，協商條
    件為每月還款1 萬9125元。惟該債務清償方案不含土地銀行
    之債務，伊每月尚須償還6000元，總計每月還款金額為2 萬
    5125元。然伊97年平均月薪資僅3 萬1913元，扣除上開還款
    金額後，僅餘9788元，已不足維持伊基本生活，故伊確係因
    不可歸責於己，致履行協商條件顯有重大困難。且伊無擔保
    或無優先權之債務總額未逾1200萬元，復未經法院裁定開始
    清算程序或宣告破產，爰向本院聲請更生等語。
三、經查，債務人所主張之上開事實，業據提出債務人中國信託
    銀行城中分行存摺內頁（見本院卷第27至40頁），財團法人
    金融聯合徵信中心當事人綜合信用報告之協商前置專用債權
    人清冊（見本院卷第21至25頁），96、97年度綜合所得稅各
    類所得資料清單（見本院卷第11、12頁），財產歸屬資料清
    單（見本院卷第13頁），勞工保險被保險人投保資料表（見
    本院卷第103 至105 頁）等為證，核閱屬實，堪認為真正。
    準此以觀，債務人每月薪資扣除上開還款金額後，確不足維
    持其基本生活，債務人主張其有不可歸責於己之事由，致履
    行協商條件顯有困難，堪認為真實。此外，債務人復查無消
    費者債務清理條例第6 條第3 項、第8 條或第46條各款所定
    駁回更生聲請之事由存在，則債務人聲請更生，應屬有據。
    揆諸首開說明，應予開始更生程序，並命司法事務官進行本
    件更生程序，爰裁定如主文。
中    華    民    國    99    年    3     月    25    日
                  民事第三庭  法      官  林尚諭
上為正本係照原本作成。
本件不得抗告。
中    華    民    國    99    年    3     月    25    日
                              書  記  官  高玉潔

司法院資訊處製作；財團法人民間司法改革基金會備份。
